最高法院刑事判決　　　　　　　　　　　　　　　　八十八年度台非字第一八一號
　　上訴人　最高法院檢察署檢察總長
　　被　告　甲○○
右上訴人因被告侵占案件，對於台灣高等法院中華民國八十七年十一月三十日第二審
確定判決（八十七年度上易字第四八二○號，起訴案號：台灣台北地方法院檢察署八
十五年度偵續字第三二○號），認為違法，提起非常上訴，本院判決如左：
    主  文
原判決關於駁回檢察官上訴之部分撤銷。
    理  由
非常上訴理由稱：「按對於檢察官之送達，應向承辦檢察官為之，承辦檢察官不在辦
公處所時，向首席檢察官（現為檢察長）為之，刑事訴訟法第五十八條定有明文。足
見該條文係採嚴格的承辦人主義，以避免承辦檢察官於不知不覺中喪失其提起抗告或
上訴之權利，如非向承辦檢察官送達，除檢察長外，縱令其他檢察官簽收送達，其送
達亦非合法，有最高法院七十一年度台非字第一八號刑事判決足供參考。本件原判決
駁回第一審檢察官之上訴，係以該檢察官於民國八十七年六月十六日收受第一審判決
正本之送達，卻遲至同年七月六日始向第一審法院提出上訴狀，已逾十日上訴期間，
上訴自非合法為據。惟查本件曾經台灣台北地方法院檢察署『荒股』檢察官於八十五
年六月十一日以八十四年度偵字第二一三八三號為不起訴處分，嗣因告訴人游某聲請
再議，經台灣高等法院檢察署發回再議，再經台灣台北地方法院檢察署『來股』檢察
官於八十六年一月三十一日以八十五年度偵續字第三二○號提起公訴，是第一審法院
之判決正本應送達『來股』承辦檢察官收受。然而本件判決正本之送達，係送達予『
荒股』檢察官，而非送達予提起公訴之『來股』承辦檢察官收受，此有台灣台北地方
法院八十六年度易字第一六○九號甲○○侵占等之刑事卷宗內（第一百三十四頁）之
送達證書在卷可查。而台灣台北地方法院檢察署『來股』承辦檢察官於八十七年六月
三十日收受判決正本後，即於同年七月六日向第一審法院提起上訴，此有台灣台北地
方法院檢察署於八十七年七月六日發文北檢勇來八十七請上字第八八五字第○九三二
號函及第一審法院所蓋之收狀戳附卷可稽。則本件承辦檢察官於收受判決正本之送達
後，已於十日法定上訴期間內提起上訴，其上訴應為合法，原判決誤認合法上訴為不
合法，顯有違背法令情事。案經確定，爰依刑事訴訟法第四百四十一條、第四百四十
三條提起非常上訴，以資糾正」等語。
本院按上訴期間為十日，自送達判決後起算，刑事訴訟法第三百四十九條前段定有明
文。又刑事訴訟程序中不利益於被告之合法上訴，上訴法院誤為不合法，而從程序上
為駁回上訴之判決確定者，其判決固屬重大違背法令，惟既具有判決之形式，仍應先
依非常上訴程序將該判決撤銷後，始得回復原訴訟程序，就合法上訴部分進行審判，
經司法院大法官會議解釋在案（釋字第二七一號）。又對於檢察官之送達，應向承辦
檢察官為之；承辦檢察官不在辦公處所時，向首席檢察官（即現之檢察長）為之，刑
事訴訟法第五十八條亦定有明文。本件被告甲○○侵占一案，係由台灣台北地方法院
檢察署「來」股檢察官吳宗樑提起公訴，有起訴書可稽；第一審法院判決後，誤向非
承辦檢察官之同一檢察署「荒」股檢察官送達，亦有送達證書為憑，其送達自非合法
。「來」股檢察官於八十七年六月二十二日收到告訴人游德旺請求上訴之聲請狀時，
即命書記官催第一審法院向其送達，並於收受判決正本後即在上訴十日期間內之同年
七月六日，為被告不利益提起上訴，復有辦案進行單及上訴書為證。原判決竟以「荒
」股檢察官收受判決之日即八十七年六月十六日起算，認「來」股檢察官之上訴業已
逾期，予以駁回，顯有違誤。案經確定，非常上訴意旨執以指摘，洵有理由，應由本
院將原判決關於駁回檢察官上訴之部分撤銷，以資糾正。
據上論結，應依刑事訴訟法第四百四十七條第一項第一款，判決如主文。
中      華      民      國    八十八    年      七      月    二十二    日
                              最高法院刑事第五庭
                                  審判長法官  董  明  霈
                                        法官  丁  錦  清
                                        法官  賴  忠  星
                                        法官  林  茂  雄
                                        法官  劉  介  民
      右正本證明與原本無異
                                              書  記  官
中      華      民      國    八十八    年      七      月    二十九    日
